【裁判字號】    95,訴,3055
【裁判日期】    951130
【裁判案由】    毒品危害防制條例
【裁判全文】
臺灣板橋地方法院刑事判決              95年度訴字第3055號
公  訴  人  臺灣板橋地方法院檢察署檢察官
被      告  甲○○
上列被告因違反毒品危害防制條例案件，經檢察官提起公訴（九
十五年度毒偵字第四０六六號），因被告於本院準備程序中為有
罪之陳述，經本院合議庭裁定以簡式審判程序審理，判決如下：
    主  文
甲○○施用第一級毒品，累犯，處有期徒刑柒月。扣案之第一級
毒品海洛因（淨重合計零點零陸公克）沒收銷燬之。盛裝毒品之
包裝袋壹只沒收。
    事  實
一、甲○○前曾於民國八十八年間，因違反槍砲彈藥刀械管制條
    例案件，經臺灣臺中地方法院以八十九年訴字第四八五號判
    處有期徒刑一年六月，併科罰金新台幣拾貳萬元，於八十九
    年五月六日確定；復於八十九年間因犯竊盜罪，經臺灣南投
    地方法院以八十九年易字第三一一號判處有期徒刑六月，於
    八十九年九月二十九日確定；另於八十九年間因違反毒品危
    害防制條例案件，經臺灣南投地方法院以八十九年埔刑簡字
    第一０八號判處有期徒刑三月，於八十九年八月十一日確定
    ，竊盜罪與違反毒品危害防制條例案件，定執行刑為有期徒
    刑八月，並與違反槍砲彈藥刀械管制條例案件接續執行，於
    九十一年七月十七日假釋出監，九十二年八月二十二日縮刑
    期滿執行完畢。
二、甲○○曾於八十八年七月間因施用毒品案件，經臺灣臺中地
    方法院以八十八年度毒聲字第三七三一號裁定送觀察、勒戒
    後，認無繼續施用毒品之傾向，由臺灣臺中地方法院檢察署
    檢察官於八十八年七月十二日，以八十八年度偵字第一五五
    五八號為不起訴處分確定。復曾於八十八年十一間因施用毒
    品案件，經臺灣南投地方法院以八十八年度毒聲字第一七四
    ０號裁定送觀察、勒戒後，認無繼續施用毒品之傾向，由臺
    灣南投地方法院檢察署檢察官於八十八年十一月二十五日，
    以八十八年度毒偵字第四八０號為不起訴處分確定。再曾於
    八十九年十一間因施用毒品，由臺灣南投地方法院檢察署檢
    察官聲請強制戒治，並聲請簡易判決處刑，強制戒治部分由
    臺灣南投地方法院以八十九年毒聲字第一０七五號裁定令入
    戒治處所施以強制戒治，於九十年三月二日停止戒治處分出
    監，於九十年六月二十二日強制戒治期滿，刑責部分，經臺
    灣南投地方法院以八十九年埔刑簡字第一０八號判處有期徒
    刑三確定。詎其猶不知悔改，於前開強制戒治期滿後五年內
    ，基於施用第一級毒品海洛因之犯意（原起訴書認被告有概
    括犯意，其中「概括」二字認係贅字，應予更正），於九十
    五年六月一日凌晨零時許，在臺北縣三重市○○○街某加油
    站之公廁內，以將海洛因摻水用針筒抽取，注射手臂血管之
    方式，施用海洛因一次。嗣於同日晚間八時四十分許，在臺
    北縣三重市○○○路一五八號前，為警查獲，並扣得毒品海
    洛因一包（淨重０‧０六公克）。
三、案經臺北市政府警察局中正第一分局移送臺灣板橋地方法院
    檢察署官偵查起訴，本院於準備程序進行中，被告就被訴事
    實為有罪之陳述，經告知被告簡式審判程序之旨，並聽取當
    事人之意見後，裁定進行簡式審判程序。
    理  由
一、上揭犯罪事實，迭據被告甲○○警詢、偵查、本院準備程序
    中及審理時坦承不諱，且被告被查獲時，經警採取之尿液檢
    體，經送行政院衛生署認可之臺灣檢驗科技股份有限公司檢
    驗後確呈毒品鴉片類陽性反應，有該公司九十五年六月二十
    二日濫用藥物檢驗報告附卷可稽；而被告於九十五年六月一
    日經警查獲時扣得之白色粉末一包，均含第一級第六項毒品
    海洛因成分（淨重０‧０六公克），有法務部調查局九十五
    年七月十日調科壹字第０六００一二０一九號鑑定通知書附
    卷可稽。此外，並有海洛因一包（淨重０‧０六公克）扣案
    可資佐證，被告施用第一級毒品海洛因之犯行，即堪認定。
二、第查，被告於八十九年十一間因施用毒品，由臺灣南投地方
    法院檢察署檢察官聲請強制戒治，並聲請簡易判決處刑，強
    制戒治部分由臺灣南投地方法院以八十九年毒聲字第一０七
    五號裁定令入戒治處所施以強制戒治，於九十年三月二日停
    止戒治處分出監，於九十年六月二十二日強制戒治期滿等情
    ，有臺灣高等法院被告前案紀錄表在卷足憑。被告於強制戒
    治執行完畢釋放後五年內再犯施用第一級毒品之犯行堪予認
    定，事證明確，應依法論科。
三、按本案被告行為後，刑法及其施行法業於九十五年七月一日
    修正施行，關於新舊法律變更之比較適用，原則上應就罪刑
    有關之共犯、未遂犯、想像競合犯、牽連犯、連續犯、結合
    犯，以及累犯加重、自首減輕暨其他法定加減原因（如身分
    加減）與加減例等一切情形，綜其全部罪刑之結果而為比較
    （最高法院九十五年第八次會議關於中華民國刑法九十四年
    修正施行後之法律比較適用決議第一點第(四)小點參照）。而
    此次修法與本案罪刑相關者，有刑法第十一條、第四十七條
    ，本院認(一)修正後刑法第十一條已明定刑法總則於其他法律
    有刑罰或「保安處分」之規定者，亦適用之，依其立法理由
    ，僅為使法規範明確；(二)就累犯部分，修正後刑法第四十七
    條雖增定第二項，並將第一項修正為受徒刑之執行完畢，或
    一部之執行而赦免後，五年以內「故意」再犯有期徒刑以上
    之罪者，為累犯，然因被告本案犯行屬故意犯罪，無論依據
    修正前後之規定，均將成立累犯，亦即修正後之規定並未較
    有利於被告；經綜合比較前述各項法律變更之結果後，本案
    因修正後之規定並未對被告更為有利，依據刑法第二條第一
    項前段，應一體適用修正前刑法之規定，合先敘明。
四、核被告甲○○所為，係犯毒品危害防制條例第十條第一項之
    施用第一級毒品罪，其施用毒品前後之持有毒品行為，應為
    施用之高度行為所吸收，均不另論罪。被告有上揭事實欄記
    載之犯罪科刑及執行紀錄，有臺灣高等法院被告前案紀錄表
    附卷可考，其於受有期徒刑之執行完畢後，五年以內再犯有
    期徒刑以上之罪，為累犯，應依刑法第四十七條規定加重其
    刑。又新法第五十七條之規定，為法院就刑之裁量審認標準
    見解之明文化，非屬法律之變更，此有前揭最高法院九十五
    年五月二十三日第八次刑事庭會議決議第六點第(一)小點可資
    參照，自無新舊法比較之問題，應直接適用修正後之規定。
    爰審酌被告前經觀察勒戒、強制戒治，仍未戒斷其施用毒品
    之惡習，惟其犯後能坦承其過，態度良好，核施用毒品屬於
    自殘行為，犯罪手段尚屬輕微、施用毒品之次數、所生危害
    等一切情狀，量處如主文所示之刑，以資懲儆。
五、末按刑法第三十八條第一項第一款、第二項雖已將「左列」
    改為「下列」，「犯人」改成「犯罪行為人」，然因沒收屬
    於從刑，依照前揭最高法院九十五年五月二十三日第八次刑
    事庭會議決議第一點第(五)小點：「從刑附屬於主刑，除法律
    有特別規定者外，依主刑所適用之法律」，本案關於刑法修
    正前後之比較適用，整體言之，既應以修正前之刑法對被告
    較為有利，則從刑部分亦應一體適用修正前刑法之規定。從
    而，扣案第一級毒品海洛因一包（淨重０‧０六公克），應
    依毒品危害防制條例第十八條第一項規定沒收銷燬之。上開
    毒品係以一只塑膠袋包裝，其外包裝既係用於包裹毒品，防
    其裸露、潮濕，便於攜帶，可與毒品分離，係供本案犯罪所
    用之物，且係屬被告所有，因毒品危害防制條例第十九條第
    一項並無就犯同條例第十條之罪所用之物，應予沒收之規定
    ，故依修正前刑法第三十八條第一項第二款規定宣告沒收。
據上論斷，應依刑事訴訟法第二百七十三條之一第一項、第二百
九十九條第一項前段，毒品危害防制條例第十條第一項、第十八
條第一項，刑法第二條第一項前段、第十一條、修正前刑法第四
十七條、修正前刑法第三十八條第一項第二款，判決如主文。
本案經檢察官黃仙宜到庭執行職務。
中    華    民    國    95    年    11    月    30    日
                  刑事第九庭  法  官  潘翠雪
上列正本證明與原本無異。
如不服本判決，應於送達後十日內向本院提出上訴狀
                              書記官  江文彬
中    華    民    國    95    年    11    月    30    日
附錄本案論罪科刑法條全文：
毒品危害防制條例第10條
施用第一級毒品者，處 6 月以上 5 年以下有期徒刑。
施用第二級毒品者，處 3 年以下有期徒刑。
毒品危害防制條例第18條
查獲之第一、二級毒品及專供製造或施用第一、二級毒品之器具
，不問屬於犯人與否，均沒收銷燬之；查獲之第三、四級毒品及
製造或施用毒品之器具，無正當理由而擅自持有者，均沒入銷燬
之。但合於醫藥、研究或訓練之用者，得不予銷燬。
前項合於醫藥、研究或訓練用毒品或器具之管理辦法，由法務部
會同行政院衛生署定之。


司法院資訊處製作；財團法人民間司法改革基金會備份。
